【裁判字號】    98,簡上,880
【裁判日期】    990108
【裁判案由】    誹謗
【裁判全文】
臺灣高雄地方法院刑事判決             98年度簡上字第880號
上  訴  人
即  被  告  乙○○
上列上訴人因誹謗案件，不服本院高雄簡易庭98年度審簡字第10
10號中華民國98年7 月15日第一審刑事簡易判決（聲請簡易判決
處刑案號：臺灣高雄地方法院檢察署97年度偵字第32136 號），
提起上訴，本院管轄第二審之合議庭判決如下：
    主  文
上訴駁回。
    事實及理由
一、本案經本院審理結果，認原判決認事用法，均無違誤，量刑
    亦屬妥適，應予維持，爰依刑事訴訟法第373 條之規定，引
    用第一審判決書（含檢察官聲請簡易判決處刑書）所記載之
    事實、證據及理由（詳如附件）。
二、上訴人即被告乙○○（下稱被告）上訴意旨略以：（一）原
    判決以證人甲○○、丙○○、李秀雲在檢察官偵訊筆錄內容
    作為認定被告乙○○犯3 次誹謗罪之證據。惟檢察官傳訊上
    開證人時，被告並未在場，無法詰問證人，上開證人之證述
    並無證據能力。（二）證人李秀雲與被告並無接觸，如何聽
    聞被告有何誹謗之言語。而證人甲○○與丙○○雖均證稱：
    被告「暗示」告訴人丁○○○與男子林○○（全名及年藉資
    料詳卷）有一腿云云。惟「暗示」如此抽象模糊之語句如何
    成立誹謗。又男子林○○係證人丙○○之配偶，被告倘若當
    面向丙○○陳述或「暗示」林○○與告訴人「有一腿」，為
    何丙○○不查證或追究。原判決以上與常理違背之認定，顯
    有違法。（三）告訴人曾於民國95年1 月至5 月間受僱於被
    告，於95年5 月間為被告辭退後，證人甲○○曾向被告關說
    ，請被告繼續僱用告訴人，為被告所拒絕，告訴人即懷恨在
    心，而被告與告訴人自此即未再接觸，被告不可能在告訴人
    離職1 、2 年後再誹謗之。且此項事實尚涉及告訴人之告訴
    是否已逾告訴期間。為此提起上訴，請撤銷原判決，並諭知
    被告無罪之判決等語。
三、經查：
（一）按「被告以外之人於審判外之言詞或書面陳述，除法律有
      規定者外，不得作為證據。前項規定，於第161 條第2 項
      之情形及法院以簡式審判程序或簡易判決處刑者，不適用
      之」，刑事訴訟法第159 條第1 項、第2 項分別定有明文
      。原判決既以簡易判決處刑，依刑事訴訟法第159 條第2
      項之規定，本不受同條第1 項之限制，其引用證人甲○○
      、丙○○、李秀雲於偵查中向檢察官所為之陳述，據以認
      定事實，本屬合法。又證人甲○○、丙○○、李秀雲於偵
      查中向檢察官所為之陳述，均經具結；告訴人丁○○○於
      偵查中向檢察官所為之陳述，則非以證人身分到場陳述，
      本無庸具結，而丁○○○、甲○○、丙○○、李秀雲等人
      於本院審理中均已到庭，已給予被告對質詰問之機會，且
      證人於審判中均未表示檢察官於偵查中有何不當訊問之情
      事，依其於偵查中陳述之客觀環境及條件，並無顯不可信
      之情況，依刑事訴訟法第159 條之1 第2 項之規定，於本
      院審理中，均得作為證據。
（二）證人即告訴人丁○○○於本院審理中證稱：我最早係於96
      年夏天，應該是96年7 、8 月間，在丙○○經營之早餐店
      ，丙○○跟我說乙○○曾在她的早餐店對她說：「你要注
      意丁○○○，丁○○○『討到』（台語）你老公」。後來
      於97年6 月間，丙○○又跟我說一次，內容同前。丙○○
      第2 次跟我講的當晚，甲○○夫妻到我家，我向甲○○抱
      怨這件事，甲○○才跟我說他們之前就聽過了。我後來打
      電話向李秀雲訴苦，李秀雲跟我說她在遠東市場買雞肉的
      時候，乙○○也有跟她這麼講。乙○○於96年中已經誹謗
      過我1 次，於97年又第2 次誹謗我，我才忍不住提出告訴
      等語（見本院簡上卷第31-33 頁）。其上開證述，與偵查
      中陳稱：甲○○約係97年7 月初到我家跟我說此事，丙○○也跟我說乙○○於97年又向她說過1 次，這次我知道沒
      多久就向地檢署提出告訴等語（見他字卷第7-8 頁），互
      核前後一致。
（三）證人甲○○於本院審理中亦證稱：我認識乙○○約已5 年
      ，係朋友關係，不曾有過糾紛，乙○○有時會去我經營的
      麵攤吃麵。應該如我於偵查中所述，係於97年年中的時候
      ，乙○○來吃麵時，有對我說丁○○○跟丙○○之先生林
      ○○有一腿。我講「有一腿」是講比較好聽，因為時間太
      久，我忘了乙○○當時對我說的原句，乙○○是以台語講
      「丁○○○與林○○兩個人有怎麼怎樣」，意思就是有一
      腿，我聽到時覺得乙○○就是在說丁○○○與林○○亂搞
      男女關係。我後來有告訴丁○○○，時間沒有隔很久，就
      在同一年夏天，是在聊天時候隨口講出來，我忘記是在什
      麼地方告訴丁○○○的等語（見本院簡上卷第24-27 、29
      -30 頁）；經被告對質詰問時仍證稱：「（被告問：我當
      時去你那裡的時候是這樣跟你講的嗎？）你在問什麼」、
      「（被告問：我是95年才開始沒有僱用告訴人？）你何時
      沒有僱用她，你沒跟我講」、「（被告問：我只曾跟你說
      丁○○○對林○○的印象不錯而已？）你若沒有說丁○○○跟林○○怎樣，怎麼會引起這個風波，就是你有去外面
      跟人家講，才會有另外兩個證人。當初丁○○○也希望你
      寫悔過書，事情就結束了，你還是不願意」、「（被告問
      ：剩下的話都是你們說的？）我們沒有那麼多話，沒空去
      生這麼多話出來」、「（被告問：我跟你沒有過節，你為
      什麼要生這個話跟丁○○○講？）這不是我生的話，是你
      跟我講的」、「（被告問：我沒有這樣說，我為何要承認
      ？）你就是有講」等語（見本院簡上卷第28頁）。證人甲○○上開證述，與偵查中證稱：乙○○於97年某日中午，
      到我經營的麵店吃麵，說丁○○○與林○○有一腿，是乙○○主動說的，他不說我不會知道，因為我不會探聽他人
      是非等語（見偵卷第11-12 頁），互核亦屬一致。
（四）證人丙○○則於本院審理中證稱：乙○○是到我經營的早
      餐店買早餐這樣認識的。我有聽過乙○○跟我說丁○○○
      與我先生林○○有一腿。第一次聽到是在96年年中到年尾
      之間，是乙○○到我的早餐店吃早餐跟我說的，她說：丁○○○跟我先生有一腿，叫我要注意丁○○○。除了這次
      以外，之後乙○○又在97年夏天，也是來我店裡吃早餐時
      跟我說：丁○○○對我先生有意思，叫我要注意，他們兩
      人搞不好有一腿。我跟她說：我對我先生信任，我自己的
      先生我自己知道，你會比我了解嗎。這一次乙○○有把「
      有一腿」這句講出來。96年及97年這2 次，我都有跟丁○○○說，97年第2 次是因為丁○○○到我的早餐店吃早點
      ，說有人告訴她說乙○○誹謗她，我就告訴丁○○○說：
      乙○○也有跟我說誹謗妳的那些話等語，時間大概距離乙○○跟我說那些話後差不多1 至2 個禮拜等語（見本院簡
      上卷第57-59 頁）；經被告對質詰問，仍證稱：「（被告
      問：我何時去妳店裡跟你說，跟你暗示什麼？）妳跟我說
      丁○○○對我先生有意思，叫我小心丁○○○很厲害」、
      「（被告問：我跟你先生是生意上往來，丁○○○從我店
      裡離職前，就有向你說她懷疑我與妳先生有關係，妳跟她
      是姊妹淘，所以害我？）事實上妳就是有跟我講，如果沒
      有講，我就不用出來當證人，我當證人就是知道你會指摘
      我與丁○○○是姊妹淘」等語（見本院簡上卷第74頁）。
      此與證人丙○○於偵查中證稱：97年某天早上乙○○來我
      開的早餐店，跟我說丁○○○與我先生有一腿，叫我注意
      此人等語（見偵卷第11頁），互核相符。
（五）證人李秀雲於本院審理中則證稱：我記得丁○○○有一天
      打電話給我，跟我講乙○○講丁○○○與林○○有一腿等
      語。我就跟丁○○○說，我半年前就有聽乙○○這樣講了
      等語。我不記得這通電話的詳細時間，只記得丁○○○在
      電話中跟我說他已經對乙○○提出告訴了。我是半年前在
      旗山鎮的市場買雞肉的時候，乙○○走過來跟我說：「寶
      珠跟林○○有一腿哦！」。我跟乙○○說這種話不能亂講
      ，她回答說她還有勸丁○○○說那是別人的老公等語（見
      本院簡上卷第60-61 頁）。此與其於偵查中證稱：我去旗
      山鎮的遠東市場買雞肉，在等待的時候，乙○○也來買雞
      肉，她跟我說「丁○○○與林○○有一腿」，因為我也認
      識林○○，都是旗山的人，乙○○這樣跟我說，我嚇一跳
      ，我跟她說講這種話要有證據。我聽到乙○○說丁○○○
      與林○○「有一腿」，我的理解就是說他們有不尋常的關
      係等語（見偵卷第5 頁），互核前後亦相一致。
（六）上開證人甲○○、丙○○、李秀雲既與被告俱無糾紛宿怨
      ，業據被告所自承，衡情均無甘冒為偽證罪之刑責，於偵
      查及本院審理中故意誣陷被告之必要，惟上開證人於偵查
      及審理中均證稱被告有對其等指摘告訴人與男子林○○「
      有一腿」等語，各人前後證述均屬一致，且聽聞之時、地
      雖互異，然所聽聞之內容又完全相符，顯見被告確於異時
      異地，分別對其三人陳述上開言語甚明。又一般指稱男女
      之間「有一腿」，依社會通常之觀念，顯係指摘二人發生
      性關係而言，此依證人丁○○○、甲○○、丙○○、李秀
      雲聽聞被告陳述上開言語後，咸認被告係指告訴人與男子
      林○○之間有不正常之性關係，自堪認定。而告訴人前因
      喪偶而孀居、男子林○○則係證人丙○○之配偶，分別有
      告訴人及證人丙○○之全戶戶籍查詢資料各1 份在卷可參
      （見本院簡上卷第43、38頁）。被告竟向證人甲○○、丙○○、李秀雲分別指稱告訴人與有婦之夫林○○「有一腿
      」，令告訴人情何以堪，顯係意圖散布於眾，而指摘足以
      毀損告訴人名譽之事，且事涉私德而與公共利益無關。
（七）又被告本次分別向證人甲○○、丙○○、李秀雲指摘前開
      足以毀損告訴人名譽之事，其時間各在97年年中（甲○○
      ）、97年夏天（丙○○），及告訴人提出告訴後約半年前
      （李秀雲）。且甲○○係在97年夏季、丙○○則於聽聞後
      1 至2 週內、李秀雲則於告訴人提出告訴後，分別告知告
      訴人，告訴人則係於各該時點，始知悉被告上開3 次誹謗
      犯行等情，業據證人丁○○○、甲○○、丙○○、李秀雲
      證述如前。而告訴人於97年7 月21日具狀對被告提起告訴
      ，並於97年7 月22日遞狀收件（檢察官聲請簡易判決處刑
      書誤載為97年7 月24日），有卷附刑事告訴狀及臺灣高雄
      地方法院檢察署收文日期戳章在卷可憑（見他字卷第1-3
      頁），顯見告訴人提起告訴之時間，仍在知悉被告各次犯
      行後6 個月內，並無上訴意旨所指逾越告訴期間之情形。
      至於被告另聲請傳喚證人即男子林○○到庭作證，惟迄
      本件辯論終結前，均未指出其與待證事實之關係，本院認
      男子林○○與本案待證事實顯無重要關係，且本案待證事
      實已臻明瞭，而無再傳訊林○○之必要，併此敘明。
四、原審以被告3 次誹謗犯行明確，應予分論併罰，援引刑事訴
    訟法第449 條第1 項前段、第3 項、第454 條第2 項，刑法
    第310 條第1 項、第41條第1 項前段、第51條第6 款，刑法
    施行法第1 條之1 等規定，以簡易判決各判處被告拘役30日
    ，均諭知以新臺幣1,000 元折算1 日之易科罰金折算標準，
    並定其應執行刑拘役80日，暨諭知同前之易科罰金折算標準
    。本院核其認事用法，均無違誤，量刑亦屬適當，應予維持
    。被告否認犯行，提起上訴，指摘原判決不當，為無理由，
    應予駁回。
據上論斷，應依刑事訴訟法第455 條之1 第1 項、第3 項、第37
3 條、第368 條，判決如主文。
本案經檢察官鄧怡君到庭執行職務。
中    華    民    國    99    年    1     月    8     日
                  刑事第十六庭  審判長法  官  曾逸誠
                                      法  官  姚水文
                                      法  官  林柏壽
以上正本係照原本作成。
本判決不得上訴。
中    華    民    國    99    年    1     月    8     日
                                      書記官  洪嘉慧

司法院資訊處製作；財團法人民間司法改革基金會備份。
